臺灣臺北地方法院交通事件裁定　　　　 96年度交聲字第790號
　　原處分機關　交通部公路總局臺北區監理所
　　異　議　人
　　即受處分人　賴碧霞
上列異議人即受處分人因違反道路交通管理處罰條例案件，對於
交通部公路總局臺北區監理所於民國96年7月2日所為之處分（原
處分案號：北監自裁字裁40-AEV713164號、北監自裁字裁
40-AEV713165號），聲明異議，本院裁定如下：
        主    文
原處分撤銷。
賴碧霞汽車駕駛人，行經有燈光號誌管制之交岔路口紅燈右轉，
處新臺幣玖百元罰鍰，並予記違規點數參點；又汽車駕駛人，駕
駛汽車有違反道路交通管理處罰條例之行為，經交通勤務警察制
止時，拒絕停車接受稽查而逃逸，處新臺幣參仟元罰鍰，並予記
違規點數壹點。
        理    由
一、按汽車駕駛人，行經有燈光號誌管制之交岔路口闖紅燈者，
    處新臺幣（以下同）1800元以上5400元以下罰鍰，前項紅燈
    右轉行為者，處新臺幣600元以上1800元以下罰鍰，道路交
    通管理處罰條例第53條定有明文；又汽車駕駛人駕駛汽車有
    違反道路交通管理處罰條例之行為，經交通勤務警察制止時
    ，不聽制止或拒絕停車接受稽查而逃逸者，處3000元以上
    6000元以下罰鍰，同條例第60條第1項亦定有明文；且汽車
    駕駛人駕駛汽車違反道路交通管理處罰條例第53條、第60
    條第1項規定者，除應依該條所規定之罰鍰處罰外，並應分
    別記違規點數3點（違反第53條部分）、1點（違反第60條第
    1項部分），道路交通管理處罰條例第63條第1項第1款、第3
    款分別規定甚明。
二、本件異議人賴碧霞於民國（以下同）96年4月27日下午13時
    20分許，駕駛車牌號碼K7-1978號自用小客車，在台北市○
    ○○路○段、福國路口，行經管制號誌之交叉路口，遇紅燈
    右轉，經臺北市警察局士林分局交通分隊執勤員警攔車示意
    停車受檢，竟未遵守而加速逃逸駛離，執勤員警遂記下車牌
    號碼，逕以汽車登記名義人甲○○為受處分人，並以受處分
    人有違反道路交通管理處罰條例第53條第1項、第60條第1項
    之行為逕行掣單舉發，嗣受處分人於舉發通知單上所載之應
    到案日期即同年5月27日前向原處分機關提出申訴，並表明
    實際駕駛人為異議人賴碧霞，經原處分機關函請舉發單位調
    查結果，仍認受處分人有前開違規行為，原處分機關乃於96
    年7月2日分別依道路交通管理處罰條例第53條第2項、第63
    條第1項第3款之規定裁處受處分人甲○○罰鍰900元，並記
    違規點數3點、又依同條例第60條第1項、第63條第1項第1款
    之規定裁處受處分人罰鍰3000元，並記違規點數1點。
三、異議人異議意旨略以：伊深信在綠燈時右轉，亦無聽見或看
    見員警鳴笛或示意停車等語。
四、經查：
（一）按汽車駕駛人不服指揮稽查而逃逸之情形，當場不能掣單
      舉發者，得對汽車所有人逕行舉發處罰，道路交通管理處
      罰條例第7條之2第1項第4款訂有明文；汽車駕駛人闖紅燈
      、不服指揮稽查而逃逸，當場不能或不宜攔截製單舉發者
      ，得對汽車所有人逕行舉發處罰逕行舉發；違反道路交通
      管理事件，經汽車所有人依通知單之應到案日期前到案，
      並告知違規駕駛人姓名、身分證統一編號及住址者，處罰
      機關應即另行通知違規駕駛人到案依法處理。本件受處分
      人在有燈光號誌管制之交岔路口闖紅燈，並經交通勤務警
      察制止，不聽制止拒絕停車接受稽查而逃逸，且有當場不
      能或不宜攔截製單舉發之情形，舉發機關依前揭規定逕行
      舉發固無不當，惟被舉發人甲○○於提出申訴時已告知實
      際駕駛人為賴碧霞，舉發機關卻未另行掣發通知單對實際
      駕駛人賴碧霞舉發，仍以汽車所有人甲○○為受處分人而
      為前揭裁處，故本件裁決程序有誤，而異議人賴碧霞之聲
      明異議自屬適法。
（二）異議人雖否認有任何違反道路交通管理處罰條例之行為，
      辯稱其並未紅燈右轉，亦未有警察鳴笛攔停而拒絕停車，
      惟據臺北市政府警察局士林分局員警表示，其於上開時地
      ，發現車號K7-1978號自用小客車紅燈右轉違規行駛，經
      員警鳴警笛示意停車未果，該車仍加速駛離，員警立即記
      下車號、廠牌、顏色，核對電腦資料無誤，將經過情形註
      記於工作紀錄簿，並依規定製單舉發，並無違誤，此有臺
      北市政府警察局士林分局96年6月23日北市警士分交字第
      09631566100號書函在卷可稽。另按交通警員掣單舉發違
      反道路交通管理處罰條例所列之違規事實，本質上為行政
      處分，係公務員基於職務上權力，依法就特定之具體事件
      所為具有公法上效果之單方行政行為，基於公務員為公法
      上行為具有公信力之原則，該行政處分當可被推定為真正
      ，則值勤警員本其維護交通秩序、安全職責所為之舉發，
      自應受到合法、正確之推定，本案異議人雖表示其並未闖
      紅燈，亦未拒絕停車而逃逸，惟其無證據可資證明其未在
      上開時地為上述違規之行為，其說詞顯不可採。
五、綜上所述，異議人確有駕駛前開車號之自用小客車，於前揭
    時地行經有燈光號誌管制之交岔路口紅燈右轉，並經交通勤
    務警察制止，不聽制止拒絕停車接受稽查而逃逸之違規事實
    ，惟受處分人已於申訴時表明實際駕駛人為賴碧霞而非受處
    分人甲○○，從而原處分機關依道路交通管理處罰條例第53
    條第2項、第60條第1項之規定，分別裁罰受處分人罰鍰900
    元及3000元，並依第63條第1項第3款、同條項第1款之規定
    ，分別記違規點數3點及1點，尚有未洽。從而，本件異議人
    之異議雖無理由，惟原處分既有不當，自應由本院將原處分
    撤銷，並依據前開規定，裁處如主文第2項所示，以資適法
    。
據上論斷，應依道路交通案件處理辦法第20條，裁定如主文。
中　　華　　民　　國　　96　　年　　7 　　月　　31　　日
　　　　　　　　　　　　　　　交通法庭法　官　沈君玲
以上正本證明與原本無異
如不服本裁定應於送達後5日內向本院提出抗告狀
      　　　　　　　　　　　　　書記官　馬正道
中　　華　　民　　國　　96　　年　　7 　　月　　31　　日
